臺灣板橋地方法院刑事判決　　　　　　　 94年度易字第188號
公　訴　人　臺灣板橋地方法院檢察署檢察官
被　　　告　丙○○
選任辯護人　乙○○律師
上列被告因背信等案件，經檢察官提起公訴（93年度偵字第1391
9號），本院以簡式審判程序審理，判決如下：
    主  文
丙○○共同連續為他人處理事務，意圖為自己不法之利益，而為
違背其任務之行為，致生損害於本人之財產，處有期徒刑陸月，
如易科罰金，以參佰元折算壹日。緩刑參年。
    事  實
一、緣「臺北東安宮管理委員會」全體委員於民國67年11月16日
    集資購買如附表所示之土地3 筆，預備將來作為建廟之用，
    經依當時第9 屆主任委員甲○○（業於94年6月3日死亡，另
    為不受理判決）之推薦，決意委託丙○○為出名登記人，將
    上開土地先行登記於丙○○之名下，丙○○亦表明願意借名
    登記，並承諾絕不將上開土地占為己有、移轉他人或設定抵
    押權登記，雙方遂於74年12月30日簽立切結書1 件，至此就
    上開土地，丙○○已係為「臺北東安宮管理委員會」全體委
    員處理事務之人，應俟全體委員之指示，始得處分上開土地
    。詎料，丙○○竟與甲○○先係基於偽造文書之犯意聯絡，
    於91年9 月11日共同前往臺北縣淡水地政事務所，渠等明知
    如附表所示土地3 筆之所有權狀均在管理委員黃建樹保管中
    ，並未遺失，所稱該土地所有權狀遺失係屬不實事項，仍向
    臺北縣淡水地政事務所謊稱遺失該土地所有權狀，並由丙○
    ○以所有權人名義申請補發，致使承辦該業務之不知情公務
    員誤信為真，而將該不實事項登載於其職務上所掌之土地登
    記簿等公文書，並補發上開土地3 筆之所有權狀與丙○○，
    足以生損害於甲○○以外之「臺北東安宮管理委員會」全體
    委員及臺北縣淡水地政事務所地政管理之正確性。丙○○旋
    與甲○○共同基於意圖為自己不法利益之概括犯意聯絡，由
    丙○○將其印鑑章、印鑑證明及上開補發之所有權狀均交付
    甲○○使用，再由甲○○委託不知情之鄭淑微為代理人，於
    92年4 月24日前往臺北縣淡水地政事務所辦理抵押權設定登
    記，未得「臺北東安宮管理委員會」全體委員之同意或授權
    ，擅將如附表編號二所示之土地設定最高限額新臺幣（下同
    ）60萬元之抵押權予王陳秋霞之媳婦陳佳蓉，作為甲○○向
    王陳秋霞借款之擔保，於翌日（同年月25日）完成登記，甲
    ○○並據以向王陳秋霞借款40萬元；嗣由甲○○委託不知情
    之吳美娟為代理人，於92年9 月16日前往臺北縣淡水地政事
    務所辦理抵押權設定登記，未得「臺北東安宮管理委員會」
    全體委員之同意或授權，擅將如附表編號一所示之土地設定
    最高限額1500萬元之抵押權予李鑫淼，作為甲○○向李鑫淼
    借款之擔保，於翌日（同年月17日）完成登記，甲○○並據
    以向李鑫淼借款1200萬元，各使如附表編號二、編號一所示
    土地增加最高限額60萬元、1500萬元之他項權利負擔，致生
    損害於甲○○以外之「臺北東安宮管理委員會」全體委員之
    財產。嗣因「臺北東安宮管理委員會」委員王金樹、陳街等
    人察覺如附表編號一所示土地設有最高限額1500萬元之抵押
    權，經向丙○○、甲○○發函催告塗銷未果，由王金樹、陳
    街2人提起告訴，始偵悉上情。
二、案經王金樹、陳街訴由臺灣板橋地方法院檢察署檢察官偵查
    起訴。本院於準備程序進行中，被告就被訴事實為有罪之陳
    述，經告知簡式審判程序之旨，並聽取當事人之意見後，合
    議庭裁定由受命法官獨任進行簡式審判程序。
    理  由
一、上揭事實，業據被告丙○○於本院審理時坦承不諱，核與告
    訴人王金樹、陳街於偵查中之指訴，及共同被告甲○○於檢
    察官偵訊時之供詞（見93年度發查他字第124 號卷第51頁）
    相符，且有證人王陳秋霞於警詢（同上卷第5 頁）及檢察官
    偵訊時（同上卷第63頁）、證人黃建樹於檢察官偵訊時之證
    詞（同上卷第51、52頁）可稽，此外復有土地登記申請書及
    其所附之附件影本各1 件（同上卷第29至34頁）、切結書影
    本2 件（見93年度發查字第1066號卷第10至13頁）、土地登
    記謄本影本3 件（同上卷第14至23頁）、土地所有權狀影本
    3 件（同上卷第24至26頁）、臺北縣淡水地政事務所網路申
    領異動索引3 件（同上卷第27至35頁）、存證信函影本1 件
    （同上卷第43頁）、臺北縣淡水地政事務所94年5 月18日北
    縣淡地資字第0940005501號函、同年6 月24日北縣淡地資字
    第0940007323號函及其所附之附件各1 件（見本院卷第31至
    106頁、第135 至161頁）在卷可證。本案事證已明，被告犯
    行堪以認定，應依法論科。
二、核被告丙○○所為，係犯刑法第214 條之使公務員登載不實
    罪，及同法第342條第1項之背信罪。起訴書犯罪事實欄所載
    之事實，僅論列被告明知為不實事項，而使公務員登載於職
    務上所掌之公文書部分，未敘及被告尚有將該登載不實之公
    文書持以行使，復查無證據足認被告有何行使行為，起訴書
    所犯法條欄援引刑法第216 條，顯有贅誤，應予更正。被告
    就上揭使公務員登載不實、背信犯行，與甲○○間有犯意聯
    絡及行為分擔，均為共同正犯。雖僅被告1 人與「臺北東安
    宮管理委員會」全體委員訂立契約，由被告1 人為該全體委
    員處理事務，甲○○並未具備此等身分，惟因甲○○與被告
    共同實施本件背信犯行，依刑法第31條第1 項規定，仍應以
    共犯論。其為申請補發如附表所示土地3 筆之所有權狀，以
    一行為同時向臺北縣淡水地政事務所謊稱遺失該3 筆土地之
    所有權狀，致使承辦該業務之公務員將該不實事項登載於該
    3 筆土地之土地登記簿等公文書，侵害單一法益，自屬單純
    一罪，起訴書認屬連續犯，容有誤會。被告先後二次背信犯
    行，時間緊接，手法相同，觸犯構成要件相同之罪，顯係基
    於概括犯意反覆為之，為連續犯，應依刑法第56條規定論以
    一罪，並加重其刑。所犯上開二罪間，有方法結果之牽連關
    係，為牽連犯，應依刑法第55條從一重論以刑法第342 條第
    1 項之背信罪。爰審酌被告受人之託，不知審慎將事，竟與
    甲○○共同實施本件犯行，擅將如附表編號二、編號一所示
    土地設定抵押權予他人，其最高限額達60萬元、1500萬元，
    顯已影響該2 筆土地之經濟價值，對於甲○○以外之「臺北
    東安宮管理委員會」全體委員之財產損害非輕；惟被告提供
    土地設定抵押權，係為擔保甲○○向他人之借款，所借得之
    款項主要亦係由甲○○挪用，嗣已將如附表編號二所示土地
    之最高限額60萬元抵押權塗銷，其於本院審理時已坦承犯行
    ，並經承諾願配合辦理移轉登記，將如附表所示之土地3 筆
    歸還「臺北東安宮管理委員會」，且將甲○○向李鑫淼借款
    時所取得之200萬元交還該管理委員會，有協議書1紙存卷可
    憑，犯後態度堪稱良好等一切情狀，量處如主文所示之刑，
    以資懲儆。末查，被告前未曾受有期徒刑以上刑之宣告，有
    臺灣高等法院被告前案紀錄表可稽，其因一時失慮，致罹刑
    典，歷此偵、審程序及刑之宣告教訓，當知所警惕，而無再
    犯之虞，本院因認所宣告之刑以暫不執行為適當，爰併諭知
    緩刑3年，用啟自新。
據上論斷，應依刑事訴訟法第273條之1第1項、第299條第1 項前
段，刑法第28條、第31條第1項、第56條、第214條、第342條第1
項、第55條、第74條第1款，罰金罰鍰提高標準條例第1條前段、
第2條，判決如主文。
本案經檢察官李吉祥到庭執行職務。
中　　華　　民　　國　　94　　年　　7 　　月　　13　　日
                  刑事第十九庭　法　官　朱嘉川
以上正本證明與原本無異。
如不服本判決，應於判決送達後10日內，向本院提出上訴狀。
中　　華　　民　　國　　94　　年　　7 　　月　　13　　日
                                書記官　陳聖儒
附錄本案論罪科刑法條全文：
中華民國刑法第214條：
明知為不實之事項，而使公務員登載於職務上所掌之公文書，足
以生損害於公眾或他人者，處3年以下有期徒刑、拘役或5百元以
下罰金。
中華民國刑法第342條：
為他人處理事務，意圖為自己或第三人不法之利益，或損害本人
之利益，而為違背其任務之行為，致生損害於本人之財產或其他
利益者，處5年以下有期徒刑、拘役或科或併科1千元以下罰金。
前項之未遂犯罰之。
附表：
┌──┬─────────────┬──┬────┬──────┐
│編號│  地                  號  │地目│面   積 │權 利 範 圍 │
├──┼─────────────┼──┼────┼──────┤
│一  │臺北縣淡水鎮○○段71-1地號│田  │18,104㎡│所有權全部  │
├──┼─────────────┼──┼────┼──────┤
│二  │臺北縣淡水鎮○○段71-3地號│田  │   368㎡│所有權全部  │
├──┼─────────────┼──┼────┼──────┤
│三  │臺北縣淡水鎮○○段78-1地號│建  │ 1,503㎡│持分36分之1 │
└──┴─────────────┴──┴────┴──────┘
